臺灣高等法院高雄分院刑事判決　　　　96年度上訴字第2044號
上　訴　人
即　被　告　甲○○
上列上訴人因違反毒品危害防制條例案件，不服臺灣高雄地方法
院96年度訴字第2954號中華民國96年8 月20日第一審判決（起訴
案號：臺灣高雄地方法院檢察署96年度毒偵字第5326號），提起
上訴，本院判決如下：
     主  文
上訴駁回。
     事  實
一、甲○○前於民國94年間因施用毒品案件，經臺灣高雄地方法
    院94年度毒聲字第441 號裁定送觀察、勒戒後，認無繼續施
    用毒品傾向，於94年3 月21日執行完畢釋放，另由台灣高雄
    地方法院檢察署檢察官以94年度毒偵字第1429號為不起訴處
    分確定。詎其猶不知悛悔，於前開觀察、勒戒執行完畢釋放
    後5 年內，基於施用第一級毒品海洛因之犯意，於96年5 月
    9 日18時許，在其位於高雄縣鳳山市○○○路85巷51號3 樓
    住處內，以將海洛因摻水後、再以針筒注射之方式，非法施
    用第一級毒品海洛因1 次；另基於施用第二級毒品甲基安非
    他命之犯意，於96年5 月10日12時20分（警局採尿時）回溯
    24小時內某時許（不含遭警拘束期間），同在上開住處、以
    將甲基安非他命置入吸食器燃燒加熱之方式，非法施用第二
    級毒品甲基安非他命1 次。嗣於96年5 月10日9 時45分許，
    在高雄縣鳳山市○○路353 號前因另案通緝（即於95年間所
    犯施用第一級毒品罪，經判處有期徒刑7 月確定待執行部分
    ）而遭警查獲，並經其同意後採尿送驗，進而查悉上情。另
    扣得甲○○所有殘留第一級毒品海洛因之殘渣袋1 只及注射
    針筒1 支。
二、案經高雄縣政府警察局鳳山分局報請台灣高雄地方法院檢察
    署檢察官偵查起訴。
     理  由
一、證據能力：
(一)、卷附之送驗紀錄表、尿液採集編號對照表，固均屬書面之傳
    聞證據，然檢察官、被告已於本院審理調查上開證據時，就
    此證據能力均表示無意見，且本院認為以之作為本件論証之
    證據，均與待證事實具有關聯性，作為本案之證據亦屬適當
    ，依刑事訴訟法第159 條之5 第1 項規定，自得為證據。
(二)、卷附之台灣檢驗科技股份有限公司96年6 月12日濫用藥物尿
    液檢驗報告，雖係被告以外之人於審判外之書面陳述，然上
    開檢驗公司係臺灣高雄地方法院檢察署關於施用毒品鑑定之
    概括選任鑑定機關，此有臺灣高雄地方法院檢察署92年10月
    23日雄檢楠文字第0921000294號函附之「臺灣高雄地方法院
    檢察署檢察長概括選任鑑定人或囑託鑑定機關（團體）名冊
    」足參，則上開尿液檢驗報告，為刑事訴訟法第159 條第1
    項規定之例外情形，應有證據能力。
(三)、按鑑定人由審判長、受命法官或檢察官就下列之人選任1 人
    或數人充之：(一)就鑑定事項有特別知識經驗者。(二)經政府機
    關委任有鑑定職務者；鑑定之經過及其結果，應命鑑定人以
    言詞或書面報告；法院或檢察官得囑託醫院、學校或其他相
    當之機關、團體為鑑定，或審查他人之鑑定，並準用第203
    條至第206 條之1 規定，刑事訴訟法第198 條、第206 條第
    1 項、第208 條第1 項分別定有明文。本件卷附高雄醫學大
    學附設中和紀念醫院檢驗報告，係原審委請鑑定，依據上開
    規定，為刑事訴訟法第159 條第1 項規定之例外情形，應有
    證據能力。
二、訊據上訴人即被告甲○○固供認其有上開時、地之施用第一
    級毒品海洛因犯行，亦坦認其有施用第二級毒品之舉，然辯
    稱：其係與海洛因一起施用甲基安非他命，應合於想像競合
    犯規定云云。經查：
(一)、被告於警、偵、原審均供稱其於96年5 月9 日18時許，在其
    上述住處內，以將海洛因摻水而以針筒注射方式，施用第一
    級毒品海洛因1 次等情明確（見警卷第6 頁、偵卷第6 頁、
    原審卷第42頁），倘如被告所辯「其係海洛因一起施用甲基
    安非他命」，則被告於為警查獲後之上開歷次供述中，豈有
    未一同供述關於其所辯上情之理，然被告於原審卻僅供稱「
    甲基安非他命施用時間我忘記了」（見原審卷第42頁），復
    參以被告於原審及本院均供明第二級毒品係以吸食器施用（
    見原審卷第42頁、本院卷第32頁），此與其所坦承以針筒注
    射方式施用第一級毒品，於客觀常情下，顯然無法以1 次行
    為合併同時施用海洛因及甲基安非他命，足徵被告所辯上情
    ，純屬為求以一罪論所陳之卸責之詞，無從採信。
(二)、被告為警查獲後於96年5 月10日12時20分警局採尿送驗結果
    ，均呈現海洛因及甲基安非陽性他命，有送驗紀錄表（見警
    卷第10頁）、尿液採集編號對照表（見原審卷第31頁）、台
    灣檢驗科技股份有限公司96年6 月12日濫用藥物尿液檢驗報
    告（見原審卷第30頁）在卷可稽，復有被告所有之殘渣袋1
    只及注射針筒1 支扣案可佐，又上開扣案物品經原審送請高
    雄醫學大學附設中和紀念醫院鑑定結果，均呈現第一級毒品
    海洛因陽性反應，亦有該院96年8 月6 日檢驗報告2 份可佐
    （見原審卷第33-34 頁）。
(三)、按尿液內所含毒品成分之檢出，與其投與量、個人體質及檢
    驗儀器之精密度等有關。經查有關文獻資料，甲基安非他命
    經口服投與後，約有百分之70於24小時內自尿液中排出，海
    洛因經注射投與後，迅速水解成6-monoacetylmorphine，轉
    變成嗎啡，再循嗎啡之代謝途徑排出體外，約有百分之80於
    24小時內自尿液排出，因此採尿化驗應以投與後24小時內所
    採者為宜，有行政院衛生署藥物食品檢驗局（82）藥檢壹字
    第8225269 號函文可參，對照上開尿液檢驗結果，堪認被告
    確有於96年5 月9 日18時許，施用第一級毒品海洛因及於96
    年5 月10日12時20分（警局採尿）回溯24小時內某時許（不
    含遭警拘束期間），施用第二級毒品甲基安非他命等事實。
(四)、被告前因施用毒品案件，經臺灣高雄地方法院裁定送觀察、
    勒戒後，認無繼續施用毒品傾向，於94年3 月21日執行完畢
    釋放，另由台灣高雄地方法院檢察署檢察官以94年度毒偵字
    第1429號為不起訴處分確定等情，有臺灣高等法院被告前案
    紀錄表1 份附卷可參，足認被告於前開觀察、勒戒執行完畢
    釋放後5 年內再犯毒品危害防制條例第10條之罪。本件事證
    明確，被告上開施用第一、二級毒品等犯行，均堪認定。
三、查海洛因、甲基安非他命各係毒品危害防制條例第2 條第2
    項第1 款、第2 款所定第一級毒品與第二級毒品，依法不得
    持有、施用及販賣。核被告所為，分別係違反毒品危害防制
    條例第10條第1 項施用第一級毒品罪、及同條第2 項施用第
    二級毒品罪。其施用第一級毒品海洛因與第二級毒品甲基安
    非他命前分別持有海洛因、甲基安非他命，及施用後持有第
    一級毒品海洛因之低度行為，應為施用之高度行為所吸收，
    均不另論罪。又被告所犯上開2 罪間，犯意各別、行為互殊
    ，觸犯構成要件相異之罪名，應予分論併罰。被告上訴意旨
    所陳上開2罪係屬想像競合犯一罪關係云云，自非可採。
四、原審認被告罪證明確，因而適用毒品危害防制條例第10條第
    1 項、第2 項、第18條第1 項前段，刑法第11條、第51條第
    5 款等規定，並審酌被告前因施用毒品案件，經施以觀察、
    勒戒後，竟再為本件施用毒品犯行，足見其惡習已深，且戒
    絕毒癮之意志不堅，未能體悟施用毒品對自己、家人造成之
    傷害及社會之負擔，自屬可議，並念其犯後態度及施用毒品
    本質上係屬戕害自身健康之行為，尚未直接危害他人，反社
    會性程度應屬較低等一切情狀，各量處被告施用第一級毒品
    部分有期徒刑8 月，施用第二級毒品部分有期徒刑3 月，並
    定應執行有期徒刑10月；並敘明扣案殘留第一級毒品海洛因
    之殘渣袋1 只及注射針筒1 支，經檢驗結果均呈現第一級毒
    品海洛因陽性反應，已如前述，且該等物品業與其內殘餘毒
    品無法析離，應將之同視為第一級毒品無訛，從而上開物品
    不問屬於犯人與否，俱依毒品危害防制條例第18條第1 項前
    段規定沒收銷燬。其認事用法，核無不合，量刑亦屬允當。
    被告仍執前詞提起上訴，並無理由，應予駁回。
據上論斷，應依刑事訴訟法第368條，判決如主文。
本案經檢察官方娜蓉到庭執行職務。
中　　華　　民　　國　　96　　年　　12　　月　　11　　日
                  刑事第一庭    審判長法  官  郭雅美
                                      法  官  莊崑山
                                      法  官  張意聰
以上正本證明與原本無異。
如不服本判決應於收受本判決後10日內向本院提出上訴書狀，其
未敘述上訴理由者，並得於提起上訴後10日內向本院補提理由書
狀（均須按他造當事人之人數附繕本）「切勿逕送上級法院」。
中　　華　　民　　國　　96　　年　　12　　月　　11　　日
　　　  　　　　　　　　　　　　　　　書記官  呂素珍
附錄本判決論罪科刑法條：
毒品危害防制條例第10條
施用第一級毒品者，處6 月以上5 年以下有期徒刑。
施用第二級毒品者，處3 年以下有期徒刑。
